【裁判字號】    95,訴,844
【裁判日期】    950811
【裁判案由】    違反毒品危害防制條例
【裁判全文】
臺灣臺南地方法院刑事判決               95年度訴字第844號
公  訴  人  臺灣臺南地方法院檢察署檢察官
被      告  甲○○
                    （另案
上列被告因違反毒品危害防制條例案件，經檢察官提起公訴（九
十五年度毒偵字第三三九號），被告於準備程序中為有罪之陳述
，本院裁定進行簡式審判程序，判決如下：
    主  文
甲○○連續施用第一級毒品，累犯，處有期徒刑壹年，扣案第一
級毒品海洛因壹包內之海洛因（驗餘淨重零點零陸公克）沒收銷
燬之，外包裝壹個（空包裝重零點貳零公克）、夾鍊袋壹個暨注
射針筒伍支均沒收；又連續施用第二級毒品，累犯，處有期徒刑
伍月。應執行有期徒刑壹年肆月，扣案第一級毒品海洛因壹包內
之海洛因（驗餘淨重零點零陸公克）沒收銷燬之，外包裝壹個（
空包裝重零點貳零公克）、夾鍊袋壹個暨注射針筒伍支均沒收。
    事  實
一、甲○○前因施用毒品案件，經本院以八十八年度毒聲字第二
    八０五號裁定送觀察、勒戒，因認有繼續施用毒品之傾向，
    經本院以八十八年度毒聲字第三０二八號裁定送強制戒治，
    因認無繼續戒治之必要，於民國八十九年四月七日停止戒治
    釋放，所餘戒治期間付保護管束，而於八十九年十月十六日
    戒治期滿，並由臺灣臺南地方法院檢察署檢察官以八十九年
    度戒毒偵字第六四０號為不起訴處分確定。又因施用毒品案
    件，經該署檢察官聲請強制戒治並提起公訴，戒治部分經本
    院以九十二年度毒聲字第五二七號裁定送強制戒治，於九十
    三年一月九日因毒品危害防制條例修正而逕行釋放，起訴部
    分則經本院以九十二年度訴字第三四五號判決處有期徒刑十
    月確定。另因轉讓毒品案件，經本院以九十二年度訴字第二
    九八號判決處有期徒刑一年六月確定。上述二罪經本院定應
    執行之刑為有期徒刑二年二月確定，於九十四年五月十八日
    假釋出監，所餘刑期付保護管束，而於九十四年九月十九日
    假釋期滿未經撤銷而視為執行完畢。
二、詎甲○○不知悔改，復基於施用第一級毒品海洛因之概括犯
    意，自九十四年十一月底某日起至九十五年六月二十二日上
    午八時許止，在臺南市○區○○路二段四四九巷十九號及同
    巷二弄三十八號後方空地等地，以將海洛因加水裝入針筒注
    射於血管之方式，連續施用海洛因多次；另基於施用第二級
    毒品甲基安非他命之概括犯意，自九十五年一月十七日下午
    某時起至九十五年六月二十日中午某時止，在上開地點，以
    將甲基安非他命放入玻璃球用火燒烤吸食煙霧之方式，連續
    施用甲基安非他命多次。嗣先於九十五年一月十九日下午五
    時五十分許，為警在臺南市○區○○路二段四四九巷二弄三
    十八號後方空地處盤查查獲，扣得其所有供施用海洛因所用
    之夾鍊袋一個及注射針筒五支；又於同年四月二日凌晨三時
    五十五分許，在高雄縣湖內鄉○○路○段十一號前，因騎乘
    贓車為警查獲，扣得其所有之海洛因一包（驗餘淨重０‧０
    六公克，空包裝重０‧二０公克）；再於九十五年六月二十
    二日下午一時許，因係屬毒品案件列管人口而為警通知到案
    。前後三次均經其同意採尿送驗，結果均呈嗎啡陽性及甲基
    安非他命陽性反應，始悉上情。
三、案經臺南市警察局第一分局報請臺灣臺南地方法院檢察署檢
    察官偵查，暨高雄縣政府警察局湖內分局報請臺灣高雄地方
    法院檢察署檢察官呈請臺灣高等法院檢察署檢察長令轉臺灣
    臺南地方法院檢察署檢察官偵查起訴。
    理  由
甲、程序部分：
一、被告甲○○前次雖因施用毒品案件，經觀察、勒戒後，於八
    十九年四月七日停止戒治釋放，所餘戒治期間付保護管束，
    而於八十九年十月十六日戒治期滿，然其復於九十一、二年
    間因施用毒品案件，經本院以九十二年度訴字第三四五號判
    決處有期徒刑十月確定。本件施用毒品犯行雖係於前次強制
    戒治執行完畢後五年後始發生，然被告於此段期間內又因施
    用毒品案件遭起訴判刑，顯見其再犯率甚高，原實施之觀察
    、勒戒或強制戒治，已無法收其實效，而無五年戒斷期之存
    在，自無再經觀察、勒戒及強制戒治之必要，應得逕行追訴
    處罰，是本件起訴合法（最高法院九十五年度臺非字第五九
    、六五號判決意旨參照）。
二、被告所犯係死刑、無期徒刑、最輕本刑為三年以上有期徒刑
    以外之罪，亦非屬高等法院管轄之第一審案件，其於準備程
    序程序進行中就被訴事實為有罪之陳述，經法官告知簡式審
    判程序之旨，並聽取公訴人及被告之意見後，由合議庭裁定
    進行簡式審判程序，故不受同法第一百五十九條第一項、第
    一百六十一條之二、第一百六十一條之三、第一百六十三條
    之一及第一百六十四條至第一百七十條所規定證據能力認定
    及調查方式之限制，合先敘明。
乙、實體部分：
一、上揭犯罪事實，業據被告於本院準備程序及審理中自白承認
    ，且其前後三次採尿送驗結果，均呈嗎啡陽性及甲基安非他
    命陽性反應，此有臺南市警察局第一分局偵辦涉嫌毒品危害
    防制條例案送驗尿液及年籍對照表、長榮大學九十五年三月
    六日確認報告、高雄縣政府警察局湖內分局湖內派出所查獲
    毒品案件嫌犯尿液對照表、臺灣檢驗科技股份有限公司濫用
    藥物實驗室九十五年四月十四日濫用藥物尿液檢驗報告、臺
    南市警察局第六分局調查涉嫌毒品案送驗尿液及年籍對照表
    、長榮大學九十五年七月十日確認報告各一紙附卷可稽，此
    外，尚有夾鍊袋一個、注射針筒五支及白色粉末一包扣案足
    憑，而扣案之白色粉末一包經送驗結果，確含海洛因成分，
    驗餘淨重０‧０六公克，空包裝重０‧二０公克，亦有法務
    部調查局九十五年五月十六日調科壹字第二二００二三一六
    三號鑑定通知書一紙在卷可參，足認被告之任意性自白與事
    實相符，堪以採信。被告前因施用毒品案件，經本院以八十
    八年度毒聲字第二八０五號裁定送觀察、勒戒，因認有繼續
    施用毒品之傾向，經本院以八十八年度毒聲字第三０二八號
    裁定送強制戒治，因認無繼續戒治之必要，於八十九年四月
    七日停止戒治釋放，所餘戒治期間付保護管束，而於八十九
    年十月十六日戒治期滿，並由臺灣臺南地方法院檢察署檢察
    官以八十九年度戒毒偵字第六四０號為不起訴處分確定，又
    因施用毒品案件，經該署檢察官聲請強制戒治並提起公訴，
    戒治部分經本院以九十二年度毒聲字第五二七號裁定送強制
    戒治，於九十三年一月九日因毒品危害防制條例修正而逕行
    釋放，起訴部分則經本院以九十二年度訴字第三四五號判決
    處有期徒刑十月確定各節，有臺灣高等法院被告前案紀錄表
    、臺灣臺南地方法院檢察署刑案資料查註紀錄表、全國施用
    毒品案件紀錄表、受觀察勒戒人毒品及前科紀錄簡列表附卷
    可查，足證被告於前次強制戒治執行完畢後五年內復有施用
    毒品犯行，顯見前次強制戒治未收戒除成效，即無從獲邀重
    行觀察、勒戒及強制戒治而受不起訴處分之寬典。綜上所述
    ，本案事證明確，被告犯行堪以認定，應依法論科。
三、論罪科刑：
  (一)查海洛因及甲基安非他命分別係屬毒品危害防制條例第二條
    第二項第一、二款所列之第一、二級毒品，故核被告所為，
    分別係犯毒品危害防制條例第十條第一項之施用第一級毒品
    罪及同條例第十條第二項之施用第二級毒品罪。
  (二)被告於施用前後持有第一級毒品及第二級毒品之低度行為，
    應分別為施用之高度行為所吸收，均不另論罪。
  (三)被告先後多次施用海洛因及先後多次施用甲基安非他命之犯
    行，各均時間緊接，方法相同，觸犯構成要件相同之罪名，
    顯各係基於概括犯意反覆為之，惟被告行為後，九十四年二
    月二日修正公布之刑法修正條文業於九十五年七月一日施行
    ，而修正施行後之現行刑法將修正施行前刑法第五十六條連
    續犯之規定刪除，則被告多次施用第一級毒品海洛因及多次
    施用甲基安非他命，倘依現行刑法處斷，應就其各次施用行
    為個別論罪，再定其應執行之刑，較諸修正刑法施行前，適
    用刑法第五十六條連續犯規定，僅論以一罪並得加重其刑至
    二分之一，自以修正施行前之規定較有利於被告，是應依刑
    法第二條第一項前段，適用修正施行前刑法第五十六條連續
    犯之規定，分別論以一罪，並分別加重其刑。
  (四)檢察官雖僅就被告自九十四年十一月底某日起至九十五年四
    月一日止多次施用海洛因之犯行，及自九十五年一月十九日
    晚上七時三十分許採尿前九十六小時內之某時起至九十五年
    四月二日採尿前九十六小時內之某時止多次施用甲基安非他
    命之犯行，提起公訴，然被告自九十五年四月二日起至九十
    五年六月二十二日上午八時許止多次施用海洛因之犯行，及
    自九十五年四月二日採尿前九十六小時內之某時起至九十五
    年六月二十日中午某時止多次施用甲基安非他命之犯行，與
    前述業已起訴之部分有連續犯之裁判上一罪關係，本院自應
    併予審理。
  (五)被告所犯上述二罪間犯意各別，行為互殊，應予分論併罰。
  (六)被告前因施用第一級毒品案件，經本院以九十二年度訴字第
    三四五號判決處有期徒刑十月確定，另因轉讓毒品案件，經
    本院以九十二年度訴字第二九八號判決處有期徒刑一年六月
    確定，上述二罪經本院定應執行之刑為有期徒刑二年二月確
    定，於九十四年五月十八日假釋出監，所餘刑期付保護管束
    ，並於九十四年九月十九日假釋期滿未經撤銷而視為執行完
    畢等情，有臺灣高等法院被告前案紀錄表附卷足憑，而刑法
    第四十七條規定亦併同修正公布施行，被告於受有期徒刑執
    行完畢後五年以內故意再犯本件均為有期徒刑以上之罪，不
    論依修正前之刑法第四十七條或依修正後之刑法第四十七條
    第一項規定，均構成累犯，對被告而言並無有利或不利之情
    形，自不生新舊法比較之問題，均應逕依修正施行前之刑法
    第四十七條規定論以累犯，並均遞加重其刑。
  (七)又刑法第五十七條規定雖併同修正公布施行，然此為法院就
    刑之裁量及酌減審認標準見解之明文化，非屬法律變更（最
    高法院九十五年度第八次刑事庭會議決議內容參照），毋庸
    比較。爰審酌被告前另有違反麻醉藥品管理條例之前科紀錄
    ，素行非佳，教育程度為國中畢業，犯後就施用海洛因之部
    分始終坦承犯行，就施用甲基安非他命之部分初雖矢口否認
    ，嗣後業已坦承犯行，態度尚可，然其出監未久即再度施用
    海洛因及甲基安非他命，顯見其沾染毒癮至深而未知悔改，
    本案施用海洛因之期間達約七月、施用甲基安非他命之期間
    達約五月，及施用毒品係自戕身心，對於他人並未構成重大
    危害等一切情狀，分別量處如主文所示之刑。
  (八)另刑法第五十一條規定亦併同修正公布施行，修正前刑法第
    五十一條第五款係規定：「宣告多數有期徒刑者，於各刑中
    之最長期以上，各刑合併之刑期以下，定其刑期。但不得逾
    二十年。」修正後刑法第五十一條第五款則規定：「宣告多
    數有期徒刑者，於各刑中之最長期以上，各刑合併之刑期以
    下，定其刑期。但不得逾三十年。」兩相比較結果，修正後
    之規定並非較有利於被告，自應依刑法第二條第一項前段，
    適用修正施行前刑法第五十一條第五款規定，定其應執行之
    刑。
  (九)扣案之海洛因一包內之海洛因，既屬第一級毒品，不問屬於
    被告所有與否，均應依毒品危害防制條例第十八條第一項前
    段之規定宣告沒收銷燬之（鑑驗耗罄之毒品既已滅失，自毋
    庸宣告沒收銷燬）；至扣案前揭毒品之外包裝一個，係用於
    包裹毒品，防其裸露、潮濕，便於攜帶施用，而扣案夾鍊袋
    一個、注射針筒五支，均係被告所有供施用海洛因所用之物
    ，爰均依刑法第三十八條第一項第二款之規定宣告沒收。
據上論斷，應依刑事訴訟法第二百七十三條之一第一項、第二百
九十九條第一項前段，毒品危害防制條例第十條第一項、第二項
、第十八條第一項前段，刑法第十一條前段、第二條第一項前段
、修正施行前刑法第五十六條、第四十七條、第五十一條第五款
、刑法第三十八條第一項第二款，判決如主文。
本案經檢察官羅瑞昌到庭執行職務。
中    華    民    國    95    年    8     月    11    日
                  刑事第一庭  法  官  張婷妮
以上正本證明與原本無異。
如不服本判決，應於收受送達後10日內向本院提出上訴書狀（應
附繕本）。
                              書記官  陳姿利
中    華    民    國    95    年    8     月    11    日
附錄本案論罪科刑法條
毒品危害防制條例第十條
施用第一級毒品者，處六月以上五年以下有期徒刑。
施用第二級毒品者，處三年以下有期徒刑。


司法院資訊處製作；財團法人民間司法改革基金會備份。
